【裁判字號】    95,台上,3730
【裁判日期】    950707
【裁判案由】    偽造貨幣
【裁判全文】
最高法院刑事判決            九十五年度台上字第三七三０號
    上  訴  人  甲○○
                        巷11.
                        （另案在台灣台北監獄執行）
上列上訴人因偽造貨幣案件，不服台灣高等法院中華民國九十五
年四月二十八日第二審判決（九十五年度上訴字第三九八號，起
訴案號：台灣台北地方法院檢察署九十三年度偵字第一四五八九
號），提起上訴，本院判決如下：
    主  文
上訴駁回。
    理  由
按刑事訴訟法第三百七十七條規定，上訴於第三審法院，非以判
決違背法令為理由，不得為之。是提起第三審上訴，應以原判決
違背法令為理由，係屬法定要件。如果上訴理由書狀並未依據卷
內訴訟資料，具體指摘原判決不適用何種法則或如何適用不當，
或所指摘原判決違法情事，顯與法律規定得為第三審上訴理由之
違法情形，不相適合時，均應認其上訴為違背法律上之程式，予
以駁回。本件原判決認定上訴人甲○○有原判決事實欄所載犯行
，係依憑證人洪志雄於偵查及第一審之證詞，並在洪志雄所有皮
夾內扣得之面額新台幣（下同）一千元紙幣十九張，經送鑑定結
果，均屬偽造，有中央印製廠民國九十三年九月十七日中印發字
第０九三０００四四九七號函影本附卷可稽。且經搜索上訴人住
處，自上訴人所有之皮夾內起獲偽鈔防偽線四條，及當場查扣加
工用千元偽鈔玻璃面板一個、電熨斗一只、橘色棉布二條、小剪
刀一支、夾子一個、偽鈔碎片一片等物，暨卷附之現場照片、搜
索票、搜索扣押筆錄等可稽。另內政部警政署刑事警察局對上訴
人實施之測謊鑑定結果，為「一、受測人甲○○於測前會談陳述
，渠並沒有於住處房間內動手貼製紙鈔之防偽線。經測試結果呈
不實反應。」有卷附該局九十四年五月三十日刑鑑字第０九四０
０八三八九一號鑑定書得資為不利於上訴人之補強證據等。因而
撤銷第一審之科刑判決，改判仍論處上訴人共同意圖供行使之用
，而偽造幣券（累犯）罪刑（有期徒刑五年六月）。已敘明所憑
之證據及認定之理由。對於上訴人矢口否認有何偽造幣券之犯行
，所辯：「志宏」於九十三年八月八日借住伊處，扣案物品均係
「志宏」所有，偽鈔亦係「志宏」所偽造，另在洪志雄身上查扣
之偽鈔十九張，係洪志雄前往上址向其索債時，由「志宏」交與
洪志雄云云，何以顯屬畏罪卸飾之詞，不足採信，亦已依據卷內
資料逐一指駁。從形式上觀察，原判決並無違背法令之情形存在
。上訴意旨略稱：原審幾乎皆以警詢、聲請羈押訊問時、偵查及
第一審之筆錄作為論罪基礎，唯一調查者僅為測謊結果中之測謊
圖譜分析量化表，上訴人測試結果之總分，顯有誤差範圍存在，
雖僅作為不利於上訴人之補強證據，然其仍有不當之違誤。又上
訴人於原審數次請求傳訊證人洪志雄出庭對質，惟原審皆不予理
會，逕自推論別無訊問之必要，率然不再傳喚證人洪志雄作證，
顯有應於審判期日調查之證據而未予調查之當然違背法令。另上
訴人自始至終陳明本件偽鈔係「志宏」加工完成後，借住上訴人
住所時，所交付之物，此為本件最大之爭點所在，須依積極證據
判斷始為適法，惟原審對此待證事實卻無積極證據，不足為不利
上訴人之認定，顯有應於審判期日調查之證據而未予調查之違誤
云云。經查：按證據之取捨及證據證明力如何，均屬事實審法院
得自由裁量、判斷之職權，苟其此項裁量、判斷，並不悖乎通常
一般之人日常生活經驗之定則或論理法則，又於判決內論敘其何
以作此判斷之心證理由者，即不得任意指摘其為違法，據為提起
第三審上訴之合法理由。而認定犯罪事實所憑之證據，並不以直
接證據為限，間接證據亦包括在內，審理事實之法院綜合卷內之
直接、間接證據，本於推理作用，於通常一般之人均不致有所懷
疑，得確信其為真實之程度者，即得據之為有罪之認定。本件原
判決已敘明：上開內政部警政署刑事警察局之鑑定書，形式上符
合測謊基本程式要件，亦即：經受測人即上訴人同意配合，並已
告知得拒絕受測，以減輕上訴人不必要之壓力；該局鑑識科測謊
組測謊員亦經良好之專業訓練與相當之經驗；且測謊儀器（廠牌
型號：Lafayette Lx-4000 ）品質良好，運作正常；上訴人身心
及意識狀態正常；測謊環境亦屬良好，無不當之外力干擾等要件
；且觀其所附測謊鑑定說明書之內容記載事項，及參諸所附測謊
圖譜分析量化表顯示，已載明鑑定經過及其結果，核與法定記載
要件相符，所測試之問題及其方法又具專業可靠性，該測謊鑑定
自有證據能力。原判決並再說明，上訴人另聲請訊問證人洪志雄
，然證人洪志雄在第一審已由法官合法訊問，並經檢察官、上訴
人之辯護人、及上訴人為交互詰問，其陳述明確別無訊問之必要
，依刑事訴訟法第一百九十六條規定，自不得再行傳喚。經核並
無應於審判期日調查之證據而未予調查之違背法令。其餘上訴意
旨，無非係對事實審法院採證認事之職權行使及原審已調查、理
由已說明之事項，徒憑己見再為事實上之爭執，亦非適法之上訴
第三審理由。衡以上述說明，應認其上訴為違背法律上之程式，
予以駁回。
據上論結，應依刑事訴訟法第三百九十五條前段，判決如主文。
中    華    民    國  九十五  年    七    月    七    日
                      最高法院刑事第十庭
                          審判長法官  洪  清  江
                                法官  石  木  欽
                                法官  李  伯  道
                                法官  林  勤  純
                                法官  陳  晴  教
      本件正本證明與原本無異
                                      書  記  官
中    華    民    國  九十五  年    七    月   十八   日
                                                      Ｌ


司法院資訊處製作；財團法人民間司法改革基金會備份。
